【裁判字號】    94,訴,630
【裁判日期】    950725
【裁判案由】    毒品危害防制條例
【裁判全文】
臺灣苗栗地方法院刑事判決               94年度訴字第630號
公  訴  人  臺灣苗栗地方法院檢察署檢察官
被      告  乙○○
指定辯護人  本院公設辯護人丙○○
上列被告因違反毒品危害防制條例案件，經檢察官提起公訴（94
年度偵字第2044號、第3879號、第3932號），本院判決如下：
    主    文
乙○○連續施用第二級毒品，累犯，處有期徒刑陸月，扣案之安
非他命壹包（含袋重貳點捌伍公克）沒收銷燬之，吸食器貳組沒
收之。又運輸第二級毒品，處有期徒刑柒年肆月。應執行有期徒
刑柒年陸月，扣案之安非他命壹包（含袋重貳點捌伍公克）沒收
銷燬之，吸食器貳組沒收之。
    犯罪事實
一、乙○○曾因施用毒品案件，經觀察、勒戒後，認無繼續施用
    毒品傾向，於民國93年6 月18日執行完畢釋放，並由臺灣苗
    栗地方法院檢察署檢察官以93年度毒偵字第276 號為不起訴
    之處分確定；復因施用毒品案件，經本院苗栗簡易庭以94年
    度苗簡字第191 號判處有期徒刑6 月確定，於94年6 月21日
    易科罰金執行完畢。詎乙○○仍不知悔改，基於施用第二級
    毒品安非他命（下稱安非他命）之概括犯意，自94年5 月中
    旬起至同年9 月25日晚上11時許止，在苗栗縣苗栗市○○路
    陳世雄住處等地，以每3 、4 天施用1 次之頻率，將安非他
    命置於玻璃球吸食器內，下以打火機燒烤後吸取所產生煙霧
    之方式，施用安非他命多次；另基於運輸安非他命之犯意，
    於94年5 月28日下午5 時許，受寄居在苗栗縣苗栗市福安里
    鴻福32號2 樓其租屋處之甲○○（未據起訴）委託，從上址
    出發，運送安非他命1 包（約0.3 公克）至苗栗縣苗栗市○
    ○路「非凡遊藝場」後方，交予不詳年籍姓名之成年男子。
    嗣警方於同年5 月31日上午11時25分許，持搜索票搜索乙○
    ○上址租屋處，扣得乙○○所有之施用毒品工具吸食器1 組
    ，及與犯罪無關之帳冊4 本、安非他命50小包（含袋重共計
    30.64 公克，係甲○○所有）、電子秤1 個（亦係甲○○所
    有），並經乙○○同意採集其尿液送驗，結果呈甲基安非他
    命反應；再於同年9 月29日上午11時25分許（起訴書誤載為
    12時20分許），在苗栗縣苗栗市○○路898 號「南苗大旅社
    」前，持搜索票搜索乙○○，扣得乙○○所有之安非他命1
    包（含袋重2.85公克）、施用毒品工具吸食器1 組，及與犯
    罪無關之帳冊2 本、新臺幣105,000 元，而查悉上情。
二、案經苗栗憲兵隊移送臺灣苗栗地方法院檢察署檢察官及該署
    檢察官自動檢舉偵查起訴。
    理    由
一、認定犯罪事實所憑之證據及理由：
    (一)施用毒品部分：
      1.被告乙○○對其自94年5 月中旬起至同年9 月25日晚上
        11時許止，在苗栗縣苗栗市○○路陳世雄住處等地，以
        犯罪事實欄所載之頻率及方式，多次施用安非他命之事
        實，均坦白承認。
      2.按安非他命施用後於尿液中可檢出之時間一般為1 至4
        天，而被告於94年5 月31日經警採尿送驗，結果呈甲基
        安非他命反應，此有苗栗憲兵隊偵辦刑事案件尿液代號
        真實姓名對照表、國防部憲兵司令部刑事鑑驗中心鑑驗
        通知書各1 紙附卷為憑，此外，復有被告持有之安非他
        命1 包（含袋重2.85公克）及吸食器2 組扣案可佐，足
        認被告前開自白確與事實相符。
      3.基上所述，被告施用安非他命之犯行，已堪認定。
    (二)運輸毒品部分：
      1.被告於94年11月24日檢察官訊問時，對其受甲○○之託
        ，從苗栗縣苗栗市福安里鴻福32號2 樓運送1 包安非他
        命約0.3 公克至苗栗市○○路「非凡遊藝場」後方，交
        付與不詳年籍姓名之成年男子之行為，已為認罪之陳述
        ，並坦稱知道其所送之物品是安非他命等語（94年度偵
        字第3932號卷第61、62頁）；嗣於94年12月6 日本院受
        命法官訊問時，復就檢察官起訴之運輸毒品部分實在、
        知道是安非他命等節供認不諱（本院卷第8 頁）。
      2.證人甲○○於本院審理時證稱確有於上開時間、地點叫
        被告送1 包安非他命到非凡遊藝場後面，免費交給其朋
        友之事；而由被告本身於80年間即有麻醉藥品管理條例
        前科，曾施用安非他命經觀察、勒戒，復曾經本院判刑
        確定，具有長期接觸安非他命之經驗，佐以其偵查中所
        供：「甲○○在我的居所2 樓拜託我拿安非他命給那位
        男子時，我有問甲○○是否要向那位男子拿錢，甲○○
        說不用」（94年度偵字第2044號卷第46頁）、「5 月31
        日前3 天甲○○拿1 大包安非他命到我家，然後再用電
        子秤分裝成1 小包，才叫我送去非凡遊藝場給1 個男的
        ，他分裝的當時我沒有看到，但是，我回去時那1 大包
        已經變成1 小包1 小包的」（94年度偵字第3932號卷第
        46頁）等語，被告對所運送之1 小包物品為安非他命之
        事實，理當知之甚詳。是被告首開自白，足認確與事實
        相符，堪予採信。
      3.據上所述，被告明知甲○○所交付之物品為安非他命，
        猶基於運輸安非他命之犯意，受甲○○之託，自苗栗縣
        苗栗市福安里鴻福32號2 樓其租屋處將之運至苗栗縣苗
        栗市○○路「非凡遊藝場」後方，交予不詳姓名年籍成
        年男子之犯行，洵堪認定。
二、被告辯解及有利證據不採之理由：
    (一)被告於審理中矢口否認運輸毒品犯行，辯稱：甲○○係交
      付1 小包以白紙包裹之物品，伊當時不知道該包物品為何
      ，事後才知是安非他命云云。證人甲○○則於本院審理時
      證稱：被告不知道該包物品是安非他命等語，為有利於被
      告之證述。辯護人另以：縱被告知悉甲○○所交付物品為
      安非他命，甲○○是無償贈與他人安非他命，被告僅是臨
      時受託代為幫助轉交，應論以轉讓安非他命罪之幫助犯，
      而非論處運輸安非他命罪刑等語，為被告辯護。
    (二)惟查：
      1.被告於偵查中及本院受命法官訊問時曾多次承認：知悉
        甲○○所交付之物為安非他命，其個人經驗及所述與甲
        ○○之互動情況，亦顯然可支持其知悉該包物品為安非
        他命之事實，已如前述，若非被告意識到甲○○所交付
        之1 小包物品係由1 大包安非他命分裝而來，豈會直覺
        地詢問甲○○是否要向對方收錢？故被告所辯不知該包
        物品為安非他命乙節，尚難採信。
      2.證人甲○○固到庭證稱：被告不知該包物品為安非他命
        等語，然甲○○對當時情境之描述：其僅指示被告把東
        西交給「阿國」，沒有對被告說明「阿國」之其他特徵
        ，認為被告問就知道，該包安非他命外面係以衛生紙包
        著，對照被告所供：甲○○有跟我說對方會騎機車、穿
        什麼樣的衣服，該包物品是以白紙包著，二者間就交付
        對象及毒品包裝之形容已存有相當之歧異，甲○○所述
        即難為被告辯解之有力佐證；再者，甲○○亦證稱：94
        年5 月31日查獲之毒品均係伊所有，分裝時被告有看到
        ，送毒品給別人也不怕被告知道等語明確（本院卷第75
        頁），足認被告對甲○○在其租屋處分裝毒品之過程有
        所瞭解，甲○○亦無必要刻意對被告隱瞞所交付之物為
        安非他命之事實，由此觀之，被告全然不知當時甲○○
        係交付安非他命之可能性，實屬微乎其微。是證人甲○
        ○於審理中之證述，亦不足據為有利於被告之認定。
      3.證人甲○○雖於本院審理時證稱：託被告送到非凡遊藝
        場後方之1 包安非他命，是要贈送給友人等語，惟甲○
        ○亦明確證稱：除了叫被告拿給「阿國」，沒有交代其
        他事情等語（本院卷第73頁），顯然甲○○交付該包安
        非他命當時，並未對被告表達欲「無償轉讓」毒品與該
        名友人之意思，此觀被告於94年5 月31日檢察官偵訊時
        所供：「我有問甲○○是否要向那位男子拿錢，甲○○
        說不用，但是沒有告訴我為何不用拿錢」（94年度偵字
        第2044號卷第46頁），益見明確。按諸毒品交易常情，
        未當場收取金錢者，所在多有，此種情況未必即屬無償
        轉讓，被告既與甲○○所謂之友人互不相識，甲○○復
        未就其與該友人關係及交付毒品緣由對被告加以說明，
        則甲○○託被告轉交安非他命，究係轉讓、販賣抑或其
        他行為之過程，被告當時根本無從確認，自難認其僅係
        基於幫助轉讓之意思而為之。況甲○○自陳案發當時家
        裡房子已燒掉，借住在被告租屋處，沒有工作，生活花
        費來源為打零工、去電玩店幫人打掃（本院卷第72、78
        頁），依其拮据之經濟狀況，若非關係密切之友人登門
        求救、迫不得已，又豈會將價格昂貴之毒品輕易贈送他
        人？則甲○○證述無償轉讓安非他命乙節，亦容有可疑
        。綜上所述，本院認被告並非基於幫助轉讓安非他命之
        犯意為運送行為，辯護人所陳尚非可採。
三、論罪科刑之理由：
    (一)被告行為後，刑法及刑法施行法業於94年2 月2 日修正公
      布，並於95年7 月1 日施行（下稱新刑法，修正前刑法下
      稱舊刑法），參酌最高法院95年5 月23日刑事庭第8 次會
      議決議，新刑法第2 條第1 項之規定，係規範行為後法律
      變更所生新舊法律比較適用之準據法，於新刑法施行後，
      應適用新刑法第2 條第1 項之規定，為「從舊從輕」之比
      較，比較時應就罪刑有關之共犯、未遂犯、想像競合犯、
      牽連犯、連續犯、結合犯，以及累犯加重、自首減輕暨其
      他法定加減原因（如身分加減）與加減比例等一切情形，
      綜其全部罪刑之結果而為比較；從刑附屬於主刑，除法律
      有特別規定者外，依主刑所適用之法律。本案與被告罪刑
      有關之法律變更部分，經比較新、舊刑法之規定，以舊刑
      法有利於被告（詳見附表），依新刑法第2 條第1 項前段
      規定，自應一體適用被告行為時之舊刑法，合先敘明。
    (二)被告所為，係犯毒品危害防制條例第10條第2 項之施用第
      二級毒品罪及同條例第4 條第2 項之運輸第二級毒品罪。
    (三)被告先後多次施用第二級毒品之行為，時間緊接，方法相
      同，觸犯構成要件相同之罪名，顯係基於概括犯意反覆為
      之，應依舊刑法第56條規定論以一罪，並加重其刑。
    (四)被告有犯罪事實欄所載之罪刑執行情形，有臺灣高等法院
      被告前案紀錄表在卷可查，其受有期徒刑之執行完畢後，
      5 年以內再犯有期徒刑以上之施用第二級毒品罪，就施用
      第二級毒品部分，應依舊刑法第47條規定論以累犯，並遞
      加重其刑。
    (五)被告所犯施用第二級毒品罪及運輸第二級毒品罪間，犯意
      有別，行為互殊，應依舊刑法第51條第5 款分論併罰之。
    (六)審酌被告前已有施用安非他命經觀察、勒戒之紀錄，復曾
      先後經法院判處有期徒刑5 月、6 月確定並執行完畢（參
      卷附臺灣高等法院被告前案紀錄表），猶不能戒除毒癮，
      再度施用，顯見其意志力薄弱，前開刑罰之宣告及執行猶
      不足以促其改過遷善，惟其施用毒品究屬自戕行為，未對
      他人法益造成明顯而立即之危害，本案施用期間約4 月餘
      ，情節尚非重大，且被告於偵、審中均坦承犯行，態度良
      好；被告運輸安非他命犯行之動機乃順道幫忙甲○○，所
      運輸之安非他命僅1 小包約0.3 公克，且非長途運送，亦
      未獲取任何利潤，犯罪所生危害及所得利益均屬輕微，被
      告於偵查中一度坦白認罪，然事後屢次翻異所供，轉而否
      認犯行，耗費司法資源，再參酌被告之生活狀況、品行、
      智識程度及公訴人求刑等一切情狀，分別量處如主文所示
      之刑，並定其應執行之刑。
    (七)按毒品危害防制條例第18條第1 項前段規定，乃刑法第38
      條第1 項第1 款之特別規定，至該法條所稱「查獲」之毒
      品，係指有罪判決書於事實欄，已經認定為被告有罪事實
      之毒品而言；倘查獲之毒品，與被告本案所犯並經法院諭
      知有罪者全然無關，不得於該有罪判決之主刑下宣告沒收
      銷燬（最高法院92年度台上字第5391號、94年度台上字第
      1227號判決意旨參照）。本案警方於94年9 月29日自被告
      身上扣得之安非他命1 包（含袋重2.85公克），屬毒品危
      害防制條例第2 條第2 項第2 款所定之第二級毒品，且據
      被告供承為其所有，顯係供被告施用之毒品，應依首開規
      定沒收銷燬之；至於警方於94年5 月31日在被告租屋處查
      扣之安非他命50包（含袋重共計30.64 公克），被告稱係
      甲○○所有，此與證人甲○○結證情節相符，足認與被告
      施用毒品犯行無關，揆諸前揭說明，自不得依該規定宣告
      沒收銷燬。
    (八)扣案之吸食器2 組，均為被告所有供施用安非他命所用之
      物，業據被告於偵查中及本院值日法官訊問時供述在案，
      嗣被告於審理中改口否認第1 次查獲之吸食器為其所有，
      並非可採，爰均依舊刑法第38條第1 項第2 款沒收之。另
      扣案之電子秤1 個，被告稱係甲○○所有，此經證人甲○
      ○證述屬實；扣案之帳冊6 本及新臺幣105,000 元，則尚
      無積極證據證明係供被告運輸安非他命所用之物或其犯罪
      所得，故上開物品均不予宣告沒收，併此敘明。
四、適用之法律：
    (一)刑事訴訟法第299 條第1 項前段。
    (二)毒品危害防制條例第4 條第2 項、第10條第2 項、第18條
      第1 項前段。
    (三)刑法第2 條第1 項前段、第11條。
    (四)舊刑法第56條、第47條、第51條第5 款、第38條第1 項第
      2 款。
本案經檢察官石東超到庭執行職務。
中    華    民    國    95    年    7     月    25    日
                  刑事第一庭    審判長法  官  劉興浪
                                      法  官  蔡志宏
                                      法  官  羅貞元
以上正本證明與原本無異。
如不服本判決，應於判決送達後10日內向本院提出上訴狀（應抄
附繕本）。
                                      書記官  劉秋雯
中    華    民    國    95    年    7     月    25    日
附錄本判決論罪科刑法條：
毒品危害防制條例第4條
製造、運輸、販賣第一級毒品者，處死刑或無期徒刑；處無期徒
刑者，得併科新臺幣 1 千萬元以下罰金。
製造、運輸、販賣第二級毒品者，處無期徒刑或 7 年以上有期徒
刑，得併科新臺幣 7 百萬元以下罰金。
製造、運輸、販賣第三級毒品者，處 5 年以上有期徒刑，得併科
新臺幣 5 百萬元以下罰金。
製造、運輸、販賣第四級毒品者，處 3 年以上 10 年以下有期徒
刑，得併科新臺幣 3 百萬元以下罰金。
製造、運輸、販賣專供製造或施用毒品之器具者，處 1 年以上 7
年以下有期徒刑，得併科新臺幣 1 百萬元以下罰金。
前五項之未遂犯罰之。
毒品危害防制條例第10條
施用第一級毒品者，處 6 月以上 5 年以下有期徒刑。
施用第二級毒品者，處 3 年以下有期徒刑。
附表：
┌───────┬──────────┬──────────┬───────┐
│比較法條      │舊刑法              │新刑法              │比較結果      │
│              │                    │                    │              │
├───────┼──────────┼──────────┼───────┤
│刑法第56條    │被告連續多次施用第二│刪除連續犯之規定，被│從舊刑法較有利│
│              │級毒品之行為，犯同一│告連續多次施用第二級│於被告        │
│              │之罪名，以1 罪論，但│毒品之行為，應予分論│              │
│              │得加重其刑至2 分之1 │併罰                │              │
├───────┼──────────┼──────────┼───────┤
│刑法第47條    │5 年以內再犯有期徒刑│5 年以內故意再犯有期│被告施用第二級│
│              │以上之罪者，為累犯，│徒刑以上之罪者，為累│毒品行為，依新│
│              │加重本刑至2 分之1   │犯，加重本刑至2 分之│舊法均構成累犯│
│              │                    │1                   │，不生有利或不│
│              │                    │                    │利於被告之情形│
├───────┼──────────┼──────────┼───────┤
│刑法第51條第5 │多數有期徒刑合併應執│多數有期徒刑合併應執│從舊刑法較有利│
│款            │行之刑不得逾20年    │行之刑不得逾30年    │於被告        │
├───────┴──────────┴──────────┴───────┤
│綜合比較結果：                                                            │
│從舊刑法較有利於被告，本案應一體適用舊刑法。                              │
└─────────────────────────────────────┘


司法院資訊處製作；財團法人民間司法改革基金會備份。
